【裁判字號】    97,訴,52
【裁判日期】    970522
【裁判案由】    毒品危害防制條例
【裁判全文】
臺灣臺東地方法院刑事判決                97年度訴字第52號
公  訴  人  臺灣臺東地方法院檢察署檢察官
被      告  甲○○
上列被告因違反毒品危害防制條例等案件，經檢察官提起公訴（
96年度毒偵字第522號），本院行簡式審判程序，判決如下：
    主  文
甲○○施用第一級毒品，累犯，處有期徒刑玖月，扣案之第一級
毒品海洛因肆小包（淨重合計零點肆伍公克）均沒收銷燬之，包
裹上開第一級毒品海洛因之包裝袋肆只均沒收之；又施用第二級
毒品，累犯，處有期徒刑陸月，扣案之第二級毒品甲基安非他命
貳小包（驗餘含袋毛重合計零點捌參參公克）均沒收銷燬之，玻
璃球壹只沒收之。應執行有期徒刑壹年貳月，扣案之第一級毒品
海洛因肆小包（淨重合計零點肆伍公克）、第二級毒品甲基安非
他命貳小包（驗餘含袋毛重合計零點捌參參公克）均沒收銷燬之
，包裹上開第一級毒品海洛因之包裝袋肆只及玻璃球壹只均沒收
之。
    事  實
一、甲○○前因違反麻醉藥品管理條例等案件，經臺灣高等法院
    花蓮分院分別以83年度重上訴字第 128號、84年度上易字第
    50號判處有期徒刑1年6月、1年確定，並於民國84年4月11日
    入監執行，而於85年3月5日縮短刑期假釋出監，復因違反麻
    醉藥品管理條例等案件，經同院先後以85年度上易字第 406
    號、同年度上訴字第106號判處有期徒刑8月、5年6月確定，
    而前開假釋經撤銷後，所餘殘刑與上開二罪接續執行，嗣於
    89年10月3日縮短刑期假釋出監，並於93年5月23日因假釋期
    滿未經撤銷而執行完畢，又因施用第二級毒品案件，經本院
    以95年度毒聲字第61號裁定令入戒治處所強制戒治，執行期
    滿日期原為96年 6月25日，而於同年5月8日因無繼續強制戒
    治之必要，乃停止戒治而釋放，並經臺灣臺東地方法院檢察
    署檢察官於同年 7月23日，以96年度戒毒偵字第17號案件為
    不起訴處分確定在案，猶不知悔改，竟仍於上開強制戒治執
    行完畢後 5年內，基於施用第二級毒品甲基安非他命（起訴
    書誤載為安非他命）之犯意，於96年11月27日下午 2時30分
    許，在臺東縣臺東市○○路402號之「馨園商務旅館」813室
    房間內，先將甲基安非他命放置在玻璃球內，以火燒烤吸食
    煙氣之方式，施用甲基安非他命 1次後，另基於施用第一級
    毒品海洛因之犯意，於同日下午 3時許，在上址房間內，以
    將海洛因摻入香煙內燃燒吸用之方式，施用海洛因 1次。嗣
    於同日下午 5時30分許，經甲○○之同意，由警搜索上址房
    間，當場自其身上扣得海洛因 4小包（不含包裝袋，淨重合
    計0.45公克）、甲基安非他命2小包（驗餘含袋毛重合計0.8
    33公克）、其所有供施用海洛因所用而包裹上開海洛因之包
    裝袋 4只及其所有供施用甲基安非他命所用之玻璃球（起訴
    書誤載為燈泡）1只。
二、案經臺東縣警察局臺東分局報告臺灣臺東地方法院檢察署檢
    察官偵查起訴。
    理  由
一、本案被告甲○○所犯係死刑、無期徒刑、最輕本刑為 3年以
    上有期徒刑以外之罪，亦非高等法院管轄之第一審案件，而
    被告於本院行準備程序中就被訴事實為有罪之陳述，經告知
    簡式審判程序之旨，並聽取公訴人及被告意見後，本院合議
    庭依刑事訴訟法第 273條之1第1項規定，裁定由受命法官獨
    任進行簡式審判程序，合先敘明。
二、上揭犯罪事實，業據被告甲○○於本院審理中坦白承認，且
    其於96年11月27日晚間 9時20分許，為警所採集之尿液（尿
    液檢體編號 B-138號），經送鑑驗結果，均呈海洛因之主要
    代謝物嗎啡及甲基安非他命之陽性反應，此有慈濟大學濫用
    藥物檢驗中心檢驗總表、臺東縣警察局臺東分局96年度偵辦
    毒品案件尿液採集代碼一覽表（起訴書誤載為臺東縣警察局
    關山分局違反毒品危害防制條例採驗尿名冊）及勘察採證同
    意書各 1紙附卷足憑。又毒品施用後於尿液中可檢出之時間
    ，受施用劑量及頻率、施用方式、飲水量多寡、個人體質及
    其代謝情況等因素影響，因個案而異，海洛因一般可檢出之
    時間為施用後2至4日，甲基安非他命為1至5日，而海洛因服
    用後24小時內經由尿液排出之量可達施用劑量之 80%，甲基
    安非他命服用後24小時內則約有施用量之 70%排泄於尿液中
    ，此有行政院衛生署管制藥品管理局92年 3月10日管檢字第
    0920001495號函可資參照；而尿液中是否含有海洛因、甲基
    安非他命或安非他命反應，經以氣相層析質譜儀 （GC/MS）
    分析方法進行確認檢驗，尿液檢體中濫用藥物或其代謝物之
    濃度高於或等於下列之濃度時，即可認定鴉片類、安非他命
    類之藥物存在：(1)嗎啡：300ng/mL；(2)安非他命：500ng/mL
    ；(3)甲基安非他命：500ng/mL，且就尿液檢體中甲基安非他
    命之濃度高於500ng/mL時，其代謝物安非他命之濃度亦應同
    時等於或高於200ng/mL，方可判定為甲基安非他命陽性反應
    ，此觀卷附前開檢驗報告之說明甚詳，另行政院衛生署管制
    藥品管理局90年9月13日管檢字第98064號函亦可參照。復依
    法務部法醫研究所93年10月13日法醫毒字第0930003574號函
    文所載，海洛因經人體代謝後，在尿液中不會代謝產生可待
    因，但非法濫用之海洛因毒品在製造過程中常含有少量雜質
    乙醯可待因，乙醯可待因經人體代謝後，在尿液中會產生可
    待因，且實務上國內查獲之海洛因毒品內常摻有各種不同之
    物質，如稀釋物澱粉、興奮劑、解熱鎮痛劑、抗組織胺藥、
    支氣管擴張劑等，甚至有摻入大量可待因之案例，因此非法
    施用海洛因毒品者，在尿液中可檢出較大量之嗎啡成分及較
    少量可待因成分。本案前揭確認檢驗，均係以氣相層析質譜
    儀進行檢驗，為目前公認較為精細之檢驗方式，一般均不致
    產生海洛因、安非他命或甲基安非他命之偽陽性反應，且就
    檢驗之檢體而言，並不要求達到閥值之濃度，而係以分析物
    是否存在為準，分析結果等於或高於最低可檢濃度 （LOQ）
    時，即稱之為陽性。查被告前開尿液檢體之確認檢驗結果分
    別為嗎啡：2,297ng/mL，可待因：339ng/mL，甲基安非他命
    ：45,730ng/mL，安非他命：10,730ng/mL，均高於該確認結
    果報告之最低可檢濃度，且嗎啡濃度遠高於可待因之濃度，
    依前揭說明，足認被告之尿液中，嗎啡及甲基安非他命確呈
    陽性反應，應無疑義。此外，扣案之白色粉末 4小包（含袋
    淨重合計1.31公克），經送鑑定結果，均含有海洛因之成分
    ，有法務部調查局96年12月24日調科壹字第 09623084370號
    鑑定書及臺灣臺東地方法院檢察署96年度煙毒保字第40號扣
    押物品清單各1紙存卷可考，另扣案之不明晶體2小包（驗餘
    含袋毛重合計 0.833公克），經送鑑驗結果，均檢出含有甲
    基安非他命之成分，有慈濟大學濫用藥物檢驗中心97年1月1
    6日慈大藥字第97011608號鑑定書1紙在卷可查，復有扣案之
    玻璃球 1只可資佐憑。綜上，足認被告自白與事實相符，本
    案事證明確，其施用海洛因及甲基安非他命之犯行，均堪認
    定。又被告前因施用第二級毒品案件，經本院以95年度毒聲
    字第61號裁定送強制戒治，執行期滿日原為96年 6月25日，
    嗣於同年5月8日，因無繼續強制戒治之必要，乃停止戒治而
    將被告釋放乙節，有臺灣高等法院被告前案紀錄表 1份在卷
    可參，是被告於強制戒治執行完畢後，5 年內再犯本案施用
    毒品之罪，自應依法論科。
三、按海洛因及甲基安非他命分別為毒品危害防制條例第2條第2
    項第1款、第2款所明定之第一級毒品及第二級毒品，而甲基
    安非他命則係安非他命之衍生物。核被告施用海洛因之行為
    ，係犯毒品危害防制條例第10條第 1項之施用第一級毒品罪
    ，其施用甲基安非他命之行為，係犯同條例第10條第 2項之
    施用第二級毒品罪。被告持有海洛因及甲基安非他命嗣進而
    施用之，其持有之低度行為應分別為施用之高度行為所吸收
    ，均不另論罪。又被告所犯上開二罪間，犯意各別，行為互
    殊，罪名不同，應予分論併罰。再被告有如事實欄一所載之
    論罪科刑及執行情形，有卷附臺灣高等法院被告前案紀錄表
    1份可按，其受有期徒刑之執行完畢後，5年以內故意再犯本
    案法定刑為有期徒刑之罪，均為累犯，應各依法加重其刑。
    爰審酌被告正值壯年，不思尋求正當之身心發展，前已因違
    反麻醉藥品管理條例及施用毒品等案件，分別經徒刑處遇及
    強制戒治執畢已如上述，猶不知省悟，未見其斷絕毒害而一
    再施用毒品，顯見其自制力薄弱，且未衷心悛悔，漠視法令
    之禁制，又施用毒品，非但足以導致個人之精神障礙、性格
    異常，甚至造成生命危險，而戕害一己之身心健康，且對社
    會治安可能之危害程度非微，又被告犯後就施用甲基安非他
    命乙情並未能於偵查中坦承犯罪，惟念及其於本院審理時已
    坦認全部犯行，且其施用毒品之動機及目的僅在求一己快感
    ，毒害己身，於他人之法益尚未生實際侵害，兼衡其知識程
    度、生活狀況及犯罪情節等一切情狀，各量處如主文所示之
    刑，並定其應執行之刑。至扣案之海洛因 4小包（不含包裝
    袋，淨重合計0.45公克）、甲基安非他命 2小包（驗餘含袋
    毛重合計 0.833公克），分屬第一級毒品及第二級毒品之違
    禁物，均應依毒品危害防制條例第18條第 1項前段沒收銷燬
    之，另包裹前開甲基安非他命之夾鏈袋 2只，雖均係用於包
    裝毒品，防止其裸露、逸出及受潮，便於攜帶施用，惟慈濟
    大學濫用藥物檢驗中心鑑定時，既未將上開夾鏈袋與甲基安
    非他命分別秤重，有前揭鑑定書可憑，顯見其與扣案之甲基
    安非他命具有不可析離之關係，均應一併沒收銷燬之。又上
    開甲基安非他命送鑑定時，經鑑定機關另取合計0.0141公克
    鑑驗用罄，此部分業已滅失，爰不予宣告沒收銷燬。再包裹
    上開海洛因之包裝袋 4只，均係用於包裹毒品，防止其裸露
    、逸出及受潮，便於攜帶施用，且鑑定機關鑑定時既將前揭
    包裝袋與海洛因分別秤重，有上開法務部調查局鑑定書可按
    ，堪認前揭包裝袋與上開海洛因尚無不可析離之關係，而玻
    璃球 1只，係供被告施用甲基安非他命所用之物，且上揭物
    品均為被告所有，業據其供明在卷，又此等物品本質上尚可
    供其他用途使用，客觀上難認係專供施用毒品之器具，均應
    依刑法第38條第1項第2款宣告沒收。至扣案之電子磅秤 1臺
    及帳單 1紙，被告固自承均為其所有，然與犯罪無直接關係
    ，又均非違禁物，爰不另為沒收之諭知，併此敘明。
據上論斷，應依刑事訴訟法第 273條之1第1項、第299條第1項前
段，毒品危害防制條例第10條第1項、第2項、第18條第 1項前段
，刑法第11條、第47條第1項、第38條第1項第2款、第51條第5款
，判決如主文。
本案經檢察官乙○到庭執行職務
中    華    民    國    97    年    5     月    22    日
                  刑事第四庭  法  官  劉正偉
以上正本證明與原本無異。
如不服本判決應於收受本判決後10日內向本院提出上訴書狀；上
訴書狀應敘述具體理由。未敘述上訴理由者，應於上訴期間屆滿
後20日內向本院補提理由書狀（均須按他造當事人之人數附繕本
）。「切勿逕送上級法院」。
                              書記官  王希文
中    華    民    國    97    年    5     月    22    日
附錄論罪科刑法條全文：
毒品危害防制條例第10條：
施用第一級毒品者，處6月以上5年以下有期徒刑。
施用第二級毒品者，處3年以下有期徒刑。


司法院資訊處製作；財團法人民間司法改革基金會備份。
